【裁判字號】    97,訴,1525
【裁判日期】    980309
【裁判案由】    誣告
【裁判全文】
臺灣臺南地方法院刑事判決              97年度訴字第1525號
公  訴  人  臺灣台南地方法院檢察署檢察官
被      告  己○○
                    現另案於臺灣臺東監獄東成分監執行
上列被告因誣告案件，經檢察官提起公訴（97年度偵字第11895號）
，本院判決如下：
    主  文
己○○犯誣告罪，處有期徒刑年拾月，減為有期徒刑壹年拾壹
月。
    事  實
一、己○○因與甲○○共同經營釣蝦場，致有債務糾紛，經甲○○催討後，己○○雖於民國96年2月10日簽發面額各2萬元之
    本票10張及以其所有之ZI－5119號自用小客車讓渡給甲○○
    抵償（償還期為1年，故本票及讓渡書之日期均記載為97年2
    月13日)。惟己○○心有未甘，於96年2月13日下午藉故以電
    話邀約甲○○前往臺南市○○區○○街2段263巷31號商談小
    客車讓渡事宜，甲○○信以為真，於當日下午6、7時許偕同
    丙○○及配偶乙○○前往該處，詎甲○○等人進入屋內後，
    己○○即夥同在場之6、7名姓名、年籍不詳成年男子，共同
    基於傷害之犯意聯絡，由己○○持梅花扳手，其他人則分持
    椅子、保溫瓶、酒瓶、梅花扳手或徒手共同毆打甲○○及丙○○二人，造成甲○○受有頭部外傷、胸部、背部、雙上臂
    、左臉挫傷、第四、五腰椎骨折之傷害，丙○○則受有頭部
    外傷併左臉血腫及頭皮撕裂傷、胸部及背部挫傷之傷害。之
    後，己○○及在場之人另基於共同意圖為自己不法所有之強
    盜犯意，以可為兇器之梅花扳手作為脅迫工具，要求甲○○
    、丙○○及乙○○將身上財物交出，否則不得離開現場，致
    使甲○○、丙○○及乙○○均處於不能抗拒之狀態，分別將
    身上之現金4百元 (甲○○)、7百元（丙○○)及2千元 (乙○○)交予己○○得手。己○○隨後又拿出備妥之西瓜刀3支
    ，讓甲○○及丙○○各握其中1支刀柄，並強灌甲○○、丙○○烈酒，及自行破壞屋內傢具設備，以製造甲○○及丙○○酒後鬧事之假象，並以電話報警。之後，己○○另將甲○○帶至屋外簽發本票，其餘姓名、年籍不詳之成年男子則陸
    續離開，丙○○見狀趁機撥打電話予戊○○報警處理，經警
    據報後前往現場處理，當場查扣梅花扳手2支及西瓜刀3支（
    含西瓜刀封套3個），並將己○○等人帶回警方調查。詎己○○意圖使甲○○、丙○○、乙○○、戊○○（下稱甲○○
    等四人）受刑事處分，明知戊○○未在現場，甲○○等3人
    亦未於前述時、地，持西瓜刀破壞門窗及傷害己○○，竟於
    96 年2月14日在臺南市警察局第三分局土城派出所，對甲○○等4人提出傷害及毀損罪之告訴。（甲○○、丙○○及乙○○當日亦對己○○提出傷害及妨害自由之告訴，案經臺灣
    臺南地方法院檢察署檢察官以96年度偵字第3823號強盜等罪
    嫌提起公訴，並由本院以96年度訴字第980號判決判處己○○有期徒刑8年8月，案經提起上訴，由臺灣高等法院臺南分
    院以97年度上訴字第423號判決駁回上訴，復提起上訴，由
    最高法院以97年度台上字第5810號駁回上訴而確定）。嗣於
    96 年4月26日在臺灣臺南地方法院檢察署96年度偵字第3823
    號案件偵查中，再承上開誣告之犯意，復對甲○○等4人提
    出毀損及殺人罪之告訴。
二、案經甲○○訴由臺灣臺南地方法院檢察署檢察官偵查起訴。
    理  由
一、按刑事訴訟法為保障被告之反對詰問權，排除具有虛偽危險
    性之傳聞證據，以求實體真實之發見，於該法第159條第1項
    明定被告以外之人於審判外之言詞或書面陳述，除法律有規
    定者外，不得作為證據。而刑事訴訟法第159條之1至159 條
    之4為傳聞法則之例外規定，被告以外之人於審判外之陳述
    ，雖不符前四條之規定，但經當事人於審判程序同意作為證
    據，法院審酌該言詞陳述或書面陳述作成時之情況，認為適
    當者，亦得為證據；當事人、代理人或辯護人於法院調查證
    據時，知有第159條第1項不得為證據之情形，而未於言詞辯
    論終結前聲明異議者，視為有前項之同意，刑事訴訟法第15
    9條之5定有明文。本案公訴人用以證明被告犯罪之各項證據
    ，除現場照片為一般書證，其餘供述或非供述證據，均屬傳
    聞證據，惟被告於本院準備程序並未爭執上開傳聞證據之證
    據能力，同意列為證據，迄至本院審理程序終結前，亦僅爭
    執上開證據之證明力，而未主張上開證據有何不得作為證據
    之情，及經本院審酌上開證據之作成之情況俱屬適當，依上
    開法條規定，均有證據能力。
二、本件被告己○○於96年2月13日下午，以電話邀約甲○○前
    往臺南市○○區○○街2段263巷31號商談小客車讓渡事宜，
    俟甲○○於當日下午6、7時許偕同丙○○及乙○○到達該處
    後，竟遭己○○夥同在場之6、7名姓名、年籍不詳成年男子
    ，分持梅花扳手、椅子、保溫瓶、酒瓶或徒手共同毆打，致
    甲○○受有頭部外傷、胸部、背部、雙上臂、左臉挫傷、第
    四、五腰椎骨折之傷害，丙○○受有頭部外傷併左臉血腫及
    頭皮撕裂傷、胸部及背部挫傷等傷害。其後被告己○○及在
    場之人另基於共同意圖為自己不法所有之強盜犯意，以可為
    兇器之梅花扳手作為脅迫工具，要求甲○○、丙○○及乙○○將身上財物交出，否則不得離開現場，致使甲○○、丙○○及乙○○均處於不能抗拒之狀態，分別將身上之現金4百
    元(甲○○)、7百元（丙○○)及2千元 (乙○○)交予己○○
    得手。被告己○○復拿出備妥之西瓜刀3支，讓甲○○及丙○○各握其中1支刀柄，並強灌甲○○、丙○○烈酒，再自
    行破壞屋內傢具設備，製造甲○○及丙○○酒後鬧事之假象
    ，並以電話報警。嗣因被告己○○將甲○○帶至屋外簽發本
    票，其餘在場之不詳成年男子亦陸續離開，丙○○乃趁機撥
    打電話予戊○○請其代為報警，經警據報前往現場處理，查
    扣梅花扳手2支及西瓜刀3支（含西瓜刀封套3個），並將被
    告以涉嫌傷害及妨害自由犯嫌報告臺灣臺南地方法院檢察署
    檢察官，該署檢察官偵結後認被告己○○所涉係傷害及強盜
    罪嫌，乃以96年度偵字第3823號提起公訴，並經本院以96年
    度訴字第980號審理，認被告已坦承持梅花扳手毆打甲○○
    、丙○○之事實不諱，復參酌證人甲○○、丙○○、乙○○
    證述遭被告夥同眾人持械毆打之經過詳實（參見本院96年度
    訴字第980號卷96年11月8日審判筆錄）及現場照片、郭綜合
    醫院診斷證明書2紙（參見台南市警察局第三分局南市警三
    刑偵字第9600000210號刑案偵查卷宗第16、17頁），認定被
    告傷害之犯行無誤。至被告涉嫌強盜部分，亦參酌證人甲○○、丙○○、乙○○互核相符之證述情節、警員張順德之證
    述內容、通聯紀錄、報案紀錄、現場客觀情狀及扣案工具，
    為被告強盜罪之認定，並定應執行刑有期徒刑8年8月，案經
    被告提起上訴，由臺灣高等法院臺南分院以97年度上訴字第
    423號判決駁回上訴，復提起上訴，已由最高法院以97年度
    台上字第5810號駁回上訴而確定等情，此經本院審閱96年度
    訴字第980號全卷證無訛。是案發當日係被告己○○持梅花
    扳手，並夥同在場6、7名不詳年籍之成年男子分持椅子、保
    溫瓶、酒瓶或徒手共同毆打甲○○、丙○○二人，及共同強
    盜甲○○、丙○○、乙○○三人身上財物之事實，應足認定
    。
三、惟被告案發當日前往臺南市警察局第三分局96年2月14日製
    作筆錄時，竟對甲○○、丙○○、乙○○及戊○○四人提出
    傷害及毀損告訴，復於96年4月26日前往臺灣臺南地方法院
    檢察署偵訊時，再度對四人提出告訴（參見上開期日之調查
    筆錄及訊問筆錄）。雖被告否認上開告訴係誣告之犯行，且
    辯稱：除甲○○等人外，戊○○當日確實也在場，當天是甲○○等人持西瓜刀破壞屋內設備及毆打我云云。然查：
  (一)證人戊○○當日並未在場乙節，業據證人甲○○、丙○○及
    乙○○於本院96年度訴字第980號強盜案件審理時證述在卷
    （參見本院96年度訴字第980號卷96年11月8日審判筆錄），
    且到場處理之警員即證人張順德於該案證述內容，亦未發現
    戊○○有在場之情（同上審理筆錄）。及證人丙○○遭毆打
    後，趁隙以門號0000000000號之行動電話撥打證人戊○○持
    用之0000000000號行動電話，要求戊○○報警處理，證人戊○○接獲該通求救電話後，隨即以該手機撥打110電話報案
    乙節，亦據證人丙○○於上開審理程序及證人戊○○於臺灣
    高等法院台南分院審理97年度上訴字第423號案件分別證述
    明確，復有二人通聯紀錄附卷可參（參見96偵字第3823號卷
    第59、60頁之通聯紀錄），依該通聯紀錄顯示戊○○與丙○○通話時間為當日20時13分22秒，且當時戊○○持用門號之
    基地台位置為台南市○○區○○段133地號，與丙○○持用
    門號之基地台位置為台南市○○區○○街1段599號3樓頂並
    不相同，及戊○○與丙○○通話完畢後，隨即於20時13分41
    秒撥打110報案之情。綜上事證可知，證人戊○○於案發當
    日確實並未在場，被告竟稱戊○○當時亦在場，顯與事實不
    符，不足採信。
  (二)又被告當日是否遭甲○○等人持械毆打乙節，除為甲○○、
    丙○○、乙○○、戊○○四人警詢及偵訊時均否認在卷，而
    被告於上開96年度訴字第980號案審理時，亦未供述當日如
    何遭甲○○、丙○○、乙○○等人毆打之情，反而對其夥同
    多名不詳之人共同持械毆打甲○○、丙○○，因而涉犯傷害
    罪之犯行均坦承不諱，顯然有違常情。且據前往現場處理之
    警員張順德於本院96年度訴字第980號強盜案件審理時證稱
    ：我到場現場後，‧‧停車打開車門，被告兩手各持梅花扳
    手，甲○○說警察救我，‧‧‧（問：你在現場的時候，被
    告即己○○身體有無受傷？）我有問他有無受傷，我看他好
    好的，沒有受傷，也沒有流血，他製作筆錄時候有說手有紅
    腫，在警訊筆錄的時候，我有特別問他身體有無受傷等語（
    參見96年度訴字第980號卷第72頁）。可見，被告於證人張
    順德前往現場處理之第一時間，除自述手部紅腫外，並未陳
    明其他部位受傷。再對照被告當日於警局訊問時拍攝之照片
    ，衣裝完整，均無任何拉扯、破損、沾忍血跡或污穢之處，
    顯露於衣物外之面部及四肢，亦無任何傷痕或紅腫情狀（參
    見同上警卷第26頁之照片），顯與證人張順德證述被告當時
    並無受傷之情狀相符。
  (三)雖被告堅稱：我當時是一個人，甲○○他們有3到4個人（即
    甲○○、丙○○、乙○○或戊○○）攜帶西瓜刀攻擊我，他
    們當天有喝酒，且我用桌子擋住，所以沒有被砍到云云（見
    本院98年2月23日審理筆錄）。果其所言實在，以證人甲○○、丙○○、乙○○等人攜帶西瓜刀共同毆打被告，被告僅
    單獨一人持梅花扳手抵抗，甲○○等人挾人數眾多及攜帶凶
    器之優勢，加上酒後失去理智，雙方發生衝突時，應是對被
    告甚為不利，何以證人張順德於本院96年度訴字第980號強
    盜案件審理時卻證稱：我到現場後，‧‧停車打開車門，被
    告兩手各持梅花扳手，甲○○說警察救我，‧‧甲○○有跑
    出來，我沒有特別注意他，我是到現場以後，看到丙○○整
    個臉都是血，縮在地上，我以為他死了。我趕快叫救護車送
    去醫院，甲○○、乙○○也說胸部很痛，我說沒有關係等救
    護車來一起過去等語（參見96年度訴字第980號卷第70、72
    至73頁）。顯見當時情況係證人甲○○步履蹣跚向警員求救
    ，丙○○則蜷縮在地，滿臉是血，生死不明，乙○○亦胸部
    疼痛不已，反而係被告一人行動正常，並無異狀，實屬不可
    思議。再參酌郭綜合醫院診斷證明書記載證人甲○○受傷部
    位遍滿多達6至7處，丙○○受傷部位有3至4處，傷勢亦有撕
    裂傷、挫傷、血腫及骨折等不同情狀，依物理法則證人甲○○、丙○○應係遭人以不同物品攻擊，始會造成身體多處不
    同之傷勢，絕非一人單持扳手即能造成如此嚴重且不同之傷
    害程度。又以證人甲○○挾人數及武器之優勢，眾人同時攻
    擊之情況下，縱被告神勇異常（按被告身形普通，體格亦非
    壯碩），奮力抵抗，身體或衣褲亦應留下若干跡象，但依上
    述證人張順德之證詞及照片顯示之影像，被告身著衣物完整
    ，均無任何拉扯、破損、沾忍血跡或污穢之處，顯露於衣物
    外之臉部及四肢，亦無傷痕或血跡，總總跡象均與常情不符
    。反而，依證人甲○○證述其等分別遭被告夥同不詳之人持
    不同物品毆打，其等均無力反抗，因而任人毆打等情況觀之
    ，被告因此未遭受甲○○等人反抗及攻擊，故其身著衣褲並
    無任何污損情況，即屬合理解釋。是依上開事證足知，本件
    係被告夥同在場之6、7名不詳成年男子，分持梅花扳手、椅
    子、保溫瓶、酒瓶或徒手毆打甲○○、丙○○二人，並因此
    造成二人有上述嚴重之傷害無訛，被告指述當日遭證人甲○○等人持西瓜刀毆打云云，亦非事實。
  (四)至被告另指述甲○○等人持西瓜刀破壞其屋內家具設備乙節
    ，雖與警員現場拍攝之照片，呈現桌椅、電器傾倒、物品散
    落、現場凌亂之情狀相符，及現場扣得之西瓜刀3支可證。
    但證人甲○○、丙○○、乙○○於本院96年度訴字第980 號
    案件審理時均證述現場狀況係被告及在場多名不詳之人自行
    破壞，扣案之西瓜刀則係被告自行拿出，要證人等握住刀柄
    以留下指紋等情節在卷（參見96年度訴字第98 0號卷第50至
    69頁證人甲○○、丙○○及乙○○筆錄）。且到場處理之警
    員將被告帶回警局訊問過程時，因見被告頻頻要求如廁及手
    摸褲管，發覺有異，乃要求被告拉起褲腳，赫然發現被告穿
    著鞋筒插有不明物品，先予拍照後，取出該物品比對，係西
    瓜刀之封套，且與扣案之西瓜刀形狀相符等情節，亦據證人
    張順德於上開案件審理時證述詳實（同上卷宗第71至74頁，
    相關照片參見警卷第26至27-1頁）。果扣案之西瓜刀係證人
    甲○○等人攜帶，用以毀損屋內設備或攻擊被告，衡情西瓜
    刀封套應與查扣之西瓜刀一般，散置屋內各處，應無折疊整
    齊，完好藏匿於被告鞋筒內之理。該西瓜刀封套顯係被告不
    願遭人發現，刻意藏匿於其穿著之鞋筒內。茲由被告刻意藏
    匿西瓜刀封套之異常舉止，對照甲○○等三人均證述西瓜刀
    係被告自行準備，用以製造甲○○等人在場鬧事之工具，及
    上述被告身體及衣物均無遭受西瓜刀攻擊之跡象，該現場查
    扣之3把西瓜刀係被告所有乙情，應屬可信。
  (五)綜上事證之調查，被告明知證人戊○○於案發當日並未在場
    ，而證人甲○○、丙○○、乙○○等當日亦無持西瓜刀毆打
    被告或破壞屋內家具及設備之情，卻製造不實之假象，對甲○○等四人提出傷害及毀損之告訴，其欲羅織甲○○等人入
    罪之意思灼然至明，本件事證明確，被告誣告之犯行，洵堪
    認定，應依法論科。至被告於準備程序後，多次具狀聲請本
    院調查證據（含訊問證人、鑑定指紋、勘驗現場等），嗣於
    本院審理程序時，請求將案發當日查扣之西瓜刀送請鑑定有
    無被告之指紋（按本院96年度訴字第980號乙案，認定西瓜
    刀並非被告強盜犯行所用工具，未予宣告沒收，已發還被告
    ）及傳訊證人甲○○、丙○○、乙○○及蔡嘉甄等四人，待
    證事項則為案發之經過及扣案西瓜刀封套發現過程。惟西瓜
    刀3支，歷經扣案、移送贓物庫保管及提示等程序，已有多
    人觸摸，縱經鑑定亦難查證是否有被告或證人之指紋存在，
    再依警員製作之扣押物品目錄表，被告亦在「所有人/持有
    人/ 保管人」一欄簽名及蓋指紋，顯未否認西瓜刀係其所有
    或持有之情，已無鑑定之必要。而證人甲○○、丙○○及乙○○等人於本院96年度訴字第980號強盜案件審理時，均已
    到庭證述案發當日之經過，並予被告本人及其辯護人詰問證
    人之機會，事證已臻明確，亦無再予傳喚重複詰問之必要。
    至證人蔡嘉甄部分，茲因扣案之西瓜刀封套發現經過乙情，
    業經警員張順德於上開案件審理時證述詳實，被告及其辯護
    人當時均在場，業已踐行詰問證人之權利，此部分之事實甚
    為明確，應無調查之必要，附此敘明。
三、核被告己○○所為，係犯刑法第169條第1項之誣告罪。又被
    告於警詢及偵查中，就同一事實，先後提出告訴，但其告訴
    內容既為同一事實，侵害之法益亦為單一司法偵查程序之行
    使，為單純一罪。爰審酌被告因債務關係，心有不甘，竟因
    此製造不實之假象，向檢警誣告他人犯罪，致檢警發動偵查
    程序浪費司法資源，並徒增告訴人訟累，及其平日之品行、
    智識程度與犯罪後始終飾詞狡辯否認犯行等一切情狀，量處
    如主文所示之刑，以資儆懲。
四、又查被告於96年2月14日警詢時已對甲○○等提出告訴，並
    記明筆錄，嗣後於96年4月26日偵訊時，再度向檢察官表示
    提出告訴之行為，係針對同一事實，重申原告訴之意，並非
    接續提出告訴行為，是被告誣告之犯罪時間應為96年2月14
    日。茲因中華民國96年罪犯減刑條例業於96年7月4日制定公
    布，明定犯罪時間在96年4月24日以前，且非該條例第3條所
    列不得減刑之列，均有該條例減刑之適用。本件被告犯罪時
    間既在96年4月24日以前，且所犯之刑法第169條第1項誣告
    罪，亦不在中華民國96年罪犯減刑條例第3條第1項第15款所
    列不予減刑之罪之列，是本件被告經宣告所處之徒刑雖逾有
    期徒刑1年6月，仍有該減刑條例之適用，爰依上開條例第2
    條第1項第3款、第7條規定，將宣告之刑減為如主文所示之
    刑。
據上論斷，應依刑事訴訟法第299條第1項前段，刑法第169條第1
項，中華民國96年罪犯減刑條例第2條第1項第3款、第7條，判決
如主文。
本案經檢察官丁○○到庭執行職務。
中    華    民    國    98    年    3     月     9    日
                  刑事第八庭    審判長法  官  洪士傑
                                      法  官  陳杰正
                                      法  官  許蕙蘭
以上正本證明與原本無異。
如不服本判決應於收受本判後10日內向本院提出上訴書狀，並應
敘述具體理由。其未敘述上訴理由者，應於上訴期間屆滿後20日
內向本院補提理由書狀（均須按他造當事人之人數附繕本）「切
勿逕送上級法院」。
                                      書記官  郭勝華
中    華    民    國    98    年    3     月    16    日
附錄本案論罪科刑法條全文：
中華民國刑法第169條（誣告罪）
意圖他人受刑事或懲戒處分，向該管公務員誣告者，處7年以下
有期徒刑。
意圖他人受刑事或懲戒處分，而偽造、變造證據，或使用偽造、
變造之證據者，亦同。


司法院資訊處製作；財團法人民間司法改革基金會備份。
